臺灣彰化地方法院刑事判決　　　　　　　100年度訴字第155號
公　訴　人　臺灣彰化地方法院檢察署檢察官
被　　　告　張明傑
上列被告因違反毒品危害防制條例案件，經檢察官提起公訴（10
0 年度撤緩毒偵字第9 號），本院依簡式審判程序判決如下：
    主  文
張明傑施用第一級毒品，累犯，處有期徒刑捌月。扣案含有第一
級毒品海洛因殘渣之夾鍊袋壹個及注射針筒壹支均沒收銷燬；扣
案注射針筒壹支沒收。
    犯罪事實及理由
一、犯罪事實：
（一）張明傑前於民國91年間曾因施用毒品案件，經送觀察、勒
      戒後，認無繼續施用毒品之傾向，於91年11月20日執行完
      畢釋放。又於5 年內之93年間，因施用第一級毒品案件，
      經本院以94年度訴字第453 號判決判處有期徒刑7 月確定
      ，於94年12月19日執行完畢（本案因而構成累犯）。另於
      96 、97 年間，再分別因施用毒品案件，經本院以96年度
      訴字第2092號判決判處有期徒刑1 年、以97年度訴字第
      808 號判決判處有期徒刑9 月確定，其後上開二案定應執
      行刑，經本院以97年度聲字第1870號裁定定應執行刑為有
      期徒刑1 年6 月確定，於98年8 月31日縮短刑期期滿執行
      完畢（本案因而構成累犯）。
（二）詎張明傑仍不知悔改，復基於施用第一級毒品海洛因之犯
      意，於98年10月10日上午10時許，在其位於彰化縣社頭鄉
      張厝村張厝一巷96弄16號住處內，以將摻有第一級毒品海
      洛因之溶液以注射針筒注射身體之方式，施用海洛因1次
      。嗣於98年10月12日下午1 時15分許，為警在彰化縣永靖
      鄉鄭成功公園內盤查查獲，並當場扣得其所有供己施用含
      有第一級毒品海洛因殘渣之夾鍊袋1 個及注射針筒1 支，
      及其所有供己施用第一級毒品海洛因所用之針筒1 支，經
      警採其尿液送驗結果，呈現海洛因代謝物之可待因、嗎啡
      陽性反應，而查悉上情。
（二）案經彰化縣警察局員林分局報告臺灣彰化地方法院檢察署
      檢察官偵查起訴。
二、理由
（一）被告於本院準備程序中，就上揭犯罪事實均為有罪之陳述
      ，且所犯係死刑、無期徒刑、最輕本刑為3 年以上有期徒
      刑以外之罪，經本院合議庭依刑事訴訟法第273 條之1第1
      項之規定，裁定由受命法官1 人獨任進行簡式審判程序。
（二）上揭犯罪事實，業據被告於警詢時及偵審中坦承不諱。且
      被告於上開時地為警查獲後，經警採集其尿液送驗結果，
      確呈現海洛因代謝物之可待因、嗎啡陽性反應，此有詮昕
      科技股份有限公司出具之濫用藥物尿液檢驗報告及彰化縣
      警察局員林分局委託檢驗尿液代號與真實姓名對照認證單
      各1 份在卷可稽。又扣案之夾鍊袋1 個及注射針筒1 支經
      檢驗含有第一級毒品海洛因成份，亦有行政院衛生署草屯
      療養院鑑定書1 份附卷可憑。此外，復有扣押筆錄、扣押
      物品目錄表、扣押物品清單、現場照片及扣案之夾鍊袋1
      個、注射針筒2支可資佐證，足認被告自白與事實相符，
      堪可採信。
（三）按修正毒品危害防制條例就施用毒品者，僅於「初犯」及
      「5 年後再犯」二種情形，有其追訴條件之限制，即須於
      初犯經觀察、勒戒或強制戒治釋放後，5 年內均無施用毒
      品之行為，始能認其前所實施之觀察、勒戒或強制戒治已
      足遮斷毒癮，而得於5 年後再犯時，再予適用初犯之規定
      ，重行觀察、勒戒等程序；倘5 年內已經再犯，被依法追
      訴處罰，縱其第3 次（或第3 次以上）施用毒品之時間在
      初犯釋放5 年以後，即與「5 年後再犯」之情形有別，且
      因已於「5 年內再犯」，顯見其再犯率甚高，原實施觀察
      、勒戒或強制戒治，已無法收其實效，而無5 年戒斷期之
      存在，自無再經觀察、勒戒及強制戒治之必要，應由檢察
      官逕行起訴（最高法院95 年 度台非字第59號判決、95年
      度台非字第65號判決及95年度第7 次刑事庭會議決定足供
      參照）。本件被告曾於91年間因毒品案，於91年11月20日
      經觀察勒戒執行完畢釋放，復於93年間再因施用毒品案件
      ，經本院判處有罪判決確定，有臺灣高等法院被告前案紀
      錄表可查，揆諸前開最高法院判決及決議，因被告於91年
      後之5 年內，業有施用毒品之行為，則被告本次施用毒品
      之犯行，即與5 年後再犯之情形有別，自應逕行起訴。
（四）核被告所為，係犯毒品危害防制條例第10條第1 項之施用
      第一級毒品罪。被告持有第一級毒品之低度行為，為施用
      之高度行為所吸收，不另論罪。又被告曾有前開犯罪事實
      部分所述之論罪科刑執行情形，今被告於有期徒刑執行完
      畢後，5 年以內故意再犯本件有期徒刑以上之罪，為累犯
      ，應依刑法第47條第1 項之規定加重其刑。
（五）量刑理由：爰審酌被告經觀察、勒戒與刑之執行後，猶未
      能深切體認毒品危害己身之鉅，及早謀求脫離毒害之道，
      反而於出監後再犯，未見收斂、警惕，無視於毒品對於自
      身健康之戕害及國家對於杜絕毒品犯罪之禁令，自有使其
      接受相當時期監禁以敦化性情之必要，再審酌被告犯罪之
      動機、方法、手段、所生危害，暨犯後到庭坦承犯行、態
      度良好等一切情狀，量處如主文所示之刑。又依刑法第74
      條第1 項之規定，須未曾因故意犯罪受有期徒刑以上刑之
      宣告者，或前因故意犯罪受有期徒刑以上刑之宣告，執行
      完畢或赦免後，5 年以內未曾因故意犯罪受有期徒刑以上
      刑之宣告者，如受2 年以下有期徒刑、拘役或罰金之宣告
      ，認以暫不執行為適當者，方得宣告2 年以上5 年以下之
      緩刑。茲被告前已因數次違反毒品危害防制條例案件，均
      經法院判處有期徒刑以上之刑，最近一次並於98年8 月31
      日執行完畢，本案因而構成累犯一情，有臺灣高等法院被
      告前案紀錄表1 份在卷可查，是以被告本案所為並不符合
      上開得宣告緩刑之情形，本院無從斟酌為緩刑之諭知，附
      此敘明。
（六）又扣案之含有海洛因殘渣之夾鍊袋1 個及注射針筒1 支，
      顯與殘留之第一級毒品海洛因難以完全分離，亦應依毒品
      危害防制條例第18條第1 項前段之規定，連同殘留之微量
      海洛因一併予以宣告沒收銷燬之。另扣案之注射針筒1 支
      則係被告所有供犯罪所用之物，業據被告於審理中供明在
      卷，應依刑法第38條第1 項第2 款規定，予以宣告沒收如
      主文所示。
三、應適用之法條：
（一）刑事訴訟法第273 條之1 第1 項，第299 條第1 項前段、
      第310 條之2 、第454 條第1項。
（二）毒品危害防制條例第10條第1項、第18條第1項前段。
（三）刑法第11條前段、第47條第1 項、第38條第1 項第2 款。
四、如不服本件判決，得自收受送達之日起10日內，向本院提起
    上訴。
本案經檢察官陳隆翔到庭執行職務。
中    華    民    國   100    年    3     月    3     日
                  刑事第五庭    法  官  周淡怡
以上正本證明與原本無異。
如不服本判決應於收受判決後10日內向本院提出上訴書狀，並應
敘述具體理由；其未敘述上訴理由者，應於上訴期間屆滿後20日
內向本院補提理由書（均須按他造當事人之人數附繕本）「切勿
逕送上級法院」。
中    華    民    國   100    年    3     月    3     日
                                書記官  陳文新
附錄論罪科刑法條全文
毒品危害防制條例第10條
施用第一級毒品者，處6月以上5年以下有期徒刑。
施用第二級毒品者，處3年以下有期徒刑。